臺灣臺中地方法院刑事判決
                                    109年度交訴字第379號
公  訴  人  臺灣臺中地方檢察署檢察官
被      告  陳佳玲


選任辯護人  蔡奕平律師（法扶律師）
上列被告因肇事逃逸等案件，經檢察官提起公訴（109 年度偵字
第25263號），本院判決如下：
    主    文
丁○○犯過失傷害罪，處拘役貳拾日，如易科罰金，以新臺幣壹
仟元折算壹日。又犯肇事致人傷害逃逸罪，處有期徒刑陸月，如
易科罰金，以新臺幣壹仟元折算壹日。
    犯罪事實
一、丁○○於民國109 年5 月25日下午5 時37分許，騎乘車牌號
  &0000; 碼000-000 號普通重型機車，沿臺中市太平區新仁橋
    由太堤
    東路往太堤西路方向之外側車道行駛，行經臺中市太平區新
    仁橋與太堤西路交岔路口時，本應注意應遵守道路交通標線
    之指示，不得跨越禁止變換車道線左轉彎，而依當時天候晴
    、有日間自然光線、路面無缺陷、道路無障礙物、視距良好
    ，並無不能注意之情事，竟疏未注意及此，未依道路交通標
    線指示，貿然由外側直行右轉車道，跨越禁止變換車道線進
    入路口左轉彎，欲沿臺中市太平區太堤西路方向行駛，適其
    同向左後側之內側車道有丙○○騎乘車牌號碼000-000 號普
    通重型機車，跨越分向限制線後駛入來車道逆向超車行駛，
    欲左轉沿臺中市太平區新仁路1 段方向行駛，在上開交岔路
    口，丁○○之機車後車輪不慎與丙○○之機車車頭發生碰撞
    ，致丙○○人車倒地，因而受有右側腓骨下端隆起閉鎖性骨
    折及右側踝部挫傷之傷害。詎丁○○於肇事後，可預見許家
    華人車倒地後可能因此受傷，竟未下車察看或留置現場採取
    救護措施，亦未通報或等候警察機關、救護單位到場處理，
    基於駕駛動力交通工具肇事致人受傷而逃逸之不確定故意，
    逕自騎乘上開機車左轉駛入臺中市太平區太堤西路逃離現場
    ，嗣警據報到場處理，並調閱監視錄影畫面，始悉上情。
二、案經丙○○訴由臺中市政府警察局太平分局移送臺灣臺中地
    方檢察署檢察官偵查起訴。
    理    由
一、認定犯罪事實所憑證據及理由：
  ㈠坦承部分（過失傷害罪部分）：
    此部分犯罪事實，業據被告丁○○於本院審理時坦承不諱（本
    院卷第145 頁），核與證人即告訴人丙○○於警詢及偵查中（
    具結）證述之情節大致相符（偵卷第17至20頁、第69至71頁
    ；本院卷第48至49頁），並有員警職務報告（偵卷第11頁）
    、臺中市政府警察局太平分局道路交通事故現場圖及道路交
    通事故調查報告表㈠㈡（偵卷第23至26頁）、現場及車損照片
    （偵卷第27至35頁）、監視器畫面截圖（偵卷第37至39頁）
    、臺中市政府警察局道路交通事故補充資料表（偵卷第47頁
    ）、仁愛醫療財團法人大里仁愛醫院診斷證明書（偵卷第49
    頁）、車號查詢機車車籍資料（偵卷第51頁）在卷可稽；又
    本件經送請交通事故鑑定後，鑑定意見為：「①被告駕駛普
    通重型機車，行經設有行車管制號誌交岔路口，未依標線指
    示由外側直行右轉車道跨越禁止變換車道線進入路口左轉彎
    ，為肇事次因（肇事後駛離現場違反規定）。②告訴人駕駛
    普通重型機車，行近設有行車管制號誌交岔路口，不當跨越
    分向限制線駛入來車道逆向超車行駛，為肇事主因。」亦有
    臺中市車輛行車事故鑑定委員會110 年4 月22日中市車鑑字
    第1100001829號函暨檢附之臺中市車輛行車事故鑑定委員會
    中市車鑑0000000 案鑑定意見書（本院卷第77至78頁）在卷
    可參，足證被告未遵守上開交通規則，致生本案交通事故，
    自有過失，而告訴人因本件車禍受有前開傷害，與被告之過
    失行為間具有相當因果關係，是被告此部分之任意性自白與
    事實相符，應堪採信。
  ㈡否認部分（肇事逃逸罪部分）：
  ⒈訊據被告固坦承其當時係騎車要左轉往太堤西路行駛，而告
    訴人本騎乘機車在其左後方，嗣其所騎乘之機車車頭與被告
    之機車後車輪發生碰撞，且被告騎車駛離時有轉頭察看之動
    作等事實，惟矢口否認有何肇事逃逸犯行，辯稱：我是在不
    知情的情況下發生這件車禍，轉過去之後我覺得摩托車後面
    好像有壓到石頭，雖有轉頭，但是要看旁邊有無來車，不是
    轉頭看告訴人那邊云云。
  ⒉惟查：
  ⑴被告於109 年5 月25日下午5 時37分許，騎乘車牌號碼000-0
    00號普通重型機車，沿臺中市太平區新仁橋由太堤東路往太
    堤西路方向之外側車道行駛，行經臺中市太平區新仁橋與太
    堤西路交岔路口時，本應注意應遵守道路交通標線之指示，
    不得跨越禁止變換車道線左轉彎，而依當時天候晴、有日間
    自然光線、路面無缺陷、道路無障礙物、視距良好，並無不
    能注意之情事，未依道路交通標線指示，貿然由外側直行右
    轉車道，跨越禁止變換車道線進入路口左轉彎，欲沿臺中市
    太平區太堤西路方向行駛，適其同向左後側之內側車道有告
    訴人騎乘車牌號碼000-000 號普通重型機車，跨越分向限制
    線後駛入來車道逆向超車行駛，欲左轉沿臺中市太平區新仁
    路1 段方向行駛，在上開交岔路口，被告之機車後車輪不慎
    與告訴人之機車車頭發生碰撞，致告訴人人車倒地，因而受
    有右側腓骨下端隆起閉鎖性骨折及右側踝部挫傷之傷害，然
    被告於肇事後，未下車察看或留置現場採取救護措施，即騎
    車左轉駛入臺中市太平區太堤西路離開現場等事實，業據被
    告於警詢、偵查及本院準備程序、審理時供述明確（偵卷第
    13至16頁、第77至79頁；本院卷第41至49頁、第121 至124 
    頁、第139 至148 頁），並有前開供述證據及非供述證據可
    佐，則此等事實，首堪認定。
  ⑵本件所應審究者，即為被告是否有肇事逃逸之故意。查：
  ①按判斷汽車駕駛人有無逃逸之故意，應就客觀事實判斷，如
    駕駛人對於危險之發生有所認識，明知已發生車禍，或知悉
    車禍有使人受傷害或死亡之可能，竟未下車察看，仍駕車離
    去，即可認定有肇事逃逸之犯意，亦即對於駕駛動力交通工
    具肇事致人死傷之事實，駕駛人已有所認識，並進而決意擅
    自逃離肇事現場之主觀心態，具有此項故意之犯意，即符合
    肇事逃逸罪之構成要件。又此項故意之犯罪型態，包括直接
    故意與未必故意，所謂直接故意，係指駕車肇事因而已知悉
    發生使人受傷或死亡之結果，如仍決意駕車逃離現場，即係
    直接故意，而未必故意，係指駕車肇事因而已知悉發生使人
    受傷害或死亡之結果，縱令有人死傷亦無所謂，仍決意駕車
    快速逃逸，即為有肇事逃逸之故意。
  ②證人即告訴人於偵查中具結證稱：當時我的機車車頭碰到對
    方的後車輪，我就重心不穩人車倒地，我有看到對方有回頭
    看一下，但是他還是騎走了等語（偵卷第70頁）。而斯時兩
    車碰撞後，被告騎車在上開路口欲左轉太堤西路駛離前，有
    轉頭察看之舉止，亦為被告於本院準備程序及審理時供承明
    確（本院卷第43、145 頁），可見被告於事故發生後，於左
    轉駛離現場前，確有轉頭察看之舉止。
  ③被告固辯稱其係覺得機車後面好像壓到石頭，轉頭是要看旁
    邊有無來車，不是轉頭看告訴人那邊云云。惟：
    經本院勘驗現場監視器光碟檔案後，勘驗結果為：告訴人
      騎機車在被告機車的左後方，告訴人跨越雙黃線駛入對向
      車道行駛，被告騎機車在告訴人右前方，行駛接近該路口
      時逕行左轉，兩車發生擦撞後，被告機車並未停留，有轉
      頭動作，當時告訴人及被告兩車附近並無其他人車，後來
      被告直接騎車往太堤西路方向行駛離去（本院卷第48頁）
      。
    而本案交通事故係被告之機車後車輪與告訴人之機車車頭
      發生碰撞，為前後兩車直接碰撞之情形，告訴人復因此人
      車倒地，受有上開傷害，顯見兩車間應具有一定力道之撞
      擊；又兩車碰撞後，被告騎車駛離時，隨即有轉頭舉止，
      斯時其等周遭附近並無其他人車，足以遮蔽被告之視線，
      有上開勘驗筆錄、診斷證明書、監視器畫面截圖可稽，足
      見被告應已知悉本案交通事故之發生；且衡諸一般經驗法
      則，其當可預見告訴人因兩車碰撞後人車倒地，極有可能
      因此受傷，堪認被告對本案肇事致人傷害逃逸犯行之發生
      ，未違背其本意，具肇事逃逸之不確定故意甚明，被告前
      開所辯，應屬卸責之詞，並不足採。
  ㈢綜上所述，本案事證明確，被告犯行均堪認定，應依法論科
    。
二、論罪科刑：
  ㈠按行為後法律有變更者，適用行為時之法律，但行為後之法
    律有利於行為人者，適用最有利於行為人之法律，刑法第2
    條第1 項定有明文。查被告行為後，刑法第185 條之4 業經
    修正，並於110 年5 月28日公布，於同年5 月30日施行。修
    正前之法定刑原為「1 年以上7 年以下有期徒刑」，修正後
    變更為「6 月以上5 年以下有期徒刑」，經比較新舊法後，
    適用修正後之刑法第185 條之4 較有利於被告，依刑法第2
    條第1 項但書規定，應適用修正後之刑法第185 條之4 論處
    。
  ㈡核被告所為，係犯刑法第284 條前段之過失傷害、刑法第185
     條之4 第1 項前段之駕駛動力交通工具肇事致人受傷而逃
    逸罪。
  ㈢被告所犯上開2 罪間，犯意各別、行為互殊，應予分論併罰
    。
  ㈣被告及辯護人雖就本件被告所犯肇事逃逸罪部分，請求依刑
    法第59條減輕其刑（本院卷第147 頁、第149 至153 頁）。
    惟按刑法第59條規定之酌量減輕其刑，必須犯罪之情狀顯可
    憫恕，在客觀上足以引起一般同情，認為即予宣告法定低度
    刑期尤嫌過重者，始有其適用。查本件被告違反上開道路交
    通規則騎車，致告訴人受傷後逃逸，審諸被告之犯罪原因或
    情狀，在客觀上並無任何足以引起一般同情之處。再者，被
    告行為後，刑法第185 條之4 規定業經修正，經新舊法比較
    後，本案被告所應適用之修正後刑法第185 條之4 第1 項前
    段之肇事致人傷害逃逸罪，法定刑已修正為「6 月以上5 年
    以下有期徒刑」，對照被告本案犯罪情節，已無所謂情輕法
    重，認宣告法定低度刑期仍嫌過重之情事，核與刑法第59條
    規定之要件不符，無從依刑法第59條規定減輕其刑。
  ㈤被告及辯護人雖就本件被告所犯過失傷害罪部分，請求宣告
    緩刑（本院卷第147 頁、第149 至153 頁）。然審酌被告於
    犯後尚未與告訴人達成和解或調解成立（本院卷第147 頁）
    ，本案尚不宜宣告緩刑。
  ㈥爰審酌被告騎車疏未注意遵守道路交通標線之指示，不得跨
    越禁止變換車道線左轉彎，因而與告訴人所騎乘之機車發生
    碰撞，致其人車倒地而受有上開傷害，又被告於駕車肇事致
    告訴人受傷後，竟未停車協助救護或為其他必要之救護措施
    ，亦未等待警消人員到場，逕自逃逸離開現場，其行為實值
    非難。復考量被告犯後於本院審理時僅就過失傷害罪部分坦
    承犯行，迄今尚未能與告訴人達成和解或調解成立，以填補
    告訴人所受損害，犯罪後態度難謂良好。惟兼衡被告領有低
    收入戶證明，有低收入戶證明書可參（偵卷第21頁），及其
    自陳高職畢業、擔任生產管理工作、月薪新臺幣23000 元、
    有4 名未成年子女須扶養（本院卷第146 頁），與其所犯上
    開犯行之動機、目的、其等過失責任程度等一切情狀，分別
    量處如主文所示之刑，併諭知易科罰金之折算標準。
據上論斷，應依刑事訴訟法第299條第1項前段，判決如主文。
本案經檢察官乙○○提起公訴、檢察官甲○○到庭執行職務。
中　　華　　民　　國　  110 　 年　　9　　月　　9 　　日
                  刑事第十五庭  審判長法　官　廖慧娟
                                      法　官　何紹輔
                                      法　官　黃震岳
以上正本證明與原本無異。
如不服本判決應於收受判決後20日內向本院提出上訴書狀，並應
敘述具體理由；其未敘述上訴理由者，應於上訴期間屆滿後20日
內向本院補提理由書(均須按他造當事人之人數附繕本)「切勿逕
送上級法院」。
告訴人或被害人如不服判決，應備理由具狀向檢察官請求上訴，
上訴期間之計算，以檢察官收受判決正本之日期起算。
                                      書記官  黃俞婷
中　　華　　民　　國　  110 　 年　　9　　月　　9 　　日

附錄本案論罪科刑法條全文：
中華民國刑法第185條之4
駕駛動力交通工具發生交通事故，致人傷害而逃逸者，處6月以
上5年以下有期徒刑；致人於死或重傷而逃逸者，處1年以上7年
以下有期徒刑。
犯前項之罪，駕駛人於發生交通事故致人死傷係無過失者，減輕
或免除其刑。

中華民國刑法第284條
因過失傷害人者，處1年以下有期徒刑、拘役或10萬元以下罰金
；致重傷者，處3年以下有期徒刑、拘役或30萬元以下罰金。